【裁判字號】    91,交易,581
【裁判日期】    921029
【裁判案由】    過失傷害
【裁判全文】
臺灣桃園地方法院刑事判決                        九十一年度交易字第五八一號
    公  訴  人  臺灣桃園地方法院檢察署檢察官
    被      告  甲○○
右列被告因過失傷害案件，經檢察官提起公訴（九十一年度偵字第一四三六五號），
本院判決如左：
    主  文
甲○○因過失傷害人，處拘役肆拾日，如易科罰金，以佰元折算壹日。
    事  實
一、甲○○於民國九十一年二月二十八日下午，駕駛車牌號碼ＵＮ─九０六七號（起
    訴書誤載為ＵＮ─九六０一號）自用小客車行駛國道一號高速公路由高雄往桃園
    方向行駛，同日十八時十分行經國道一號高速公路北向六十四公里九百公尺處內
    側車道時，其本應注意汽車行駛高速公路，前後兩車間應保持一定之行車安全距
    離，而依當時情形，並無不能注意之情事，仍疏未注意，在當時車速約時速七十
    公里之情形下，未與前方由丁○○所駕駛之車牌號碼Ｊ二─０八九九號自用小客
    車保持至少三十五公尺之安全距離，致見丁○○煞車減速時，因距離過近，已不
    及煞車停止，乃煞車並同時向中線車道閃避，惟其本亦應注意汽車在行駛途中，
    不得驟然或任意變換車道，如欲超越前車或變換車道時，應先顯示方向燈告知前
    後車輛，並保持安全距離及間隔，方得超越或變換車道，依當時情形，亦無不能
    注意之情事，復疏未注意，未與後方由丙○○所駕駛之車牌號碼九Ａ─０一八七
    號自用小客車保持安全距離及間隔，即驟然變換車道，丙○○因亦疏未與甲○○
    駕駛之車輛保持一定之行車安全距離，見甲○○煞車減速時亦不及煞車停止，遂
    亦向中線車道閃避，惟其亦疏未注意保持安全距離及間隔，即驟然變換車道，致
    見甲○○駕駛之車輛亦變換車道至中線車道時，已閃煞不及，其車頭左前角擦撞
    甲○○車輛之右前車門，丙○○車上搭載之戊○○因而受有妊娠三十四週併右膝
    （２x２公分）、左手背（１x１公分）、左手掌擦傷併不規則腹痛等傷害，甲○○車輛因遭撞擊失控而由右後向左前側面撞擊呈停止狀態之丁○○駕駛之前開車
    輛，並推擠使丁○○之車輛向前追撞由乙○○所駕駛、亦呈停止狀態之車牌號碼
    三Ｈ─三五九三號自用小客車，甲○○車輛復擦撞乙○○車輛右側前後車門。嗣
    經丙○○報警，內政部警政署國道公路警察局第一警察隊中壢小隊警員朱保岳據
    報趕赴現場處理，甲○○在未經任何有偵查犯罪職權之機關或公務員發覺其犯罪
    前，主動向朱保岳供承其為肇事者，自首而接受裁判。
二、案經戊○○訴由內政部警政署國道公路警察局第一警察隊移送臺灣桃園地方法院
    檢察署檢察官偵查起訴。
    理  由
一、訊據被告甲○○坦承於前開時地與證人丙○○發生車禍，並因而致告訴人戊○○
    受有傷害之事實不諱，並經告訴人戊○○、證人丙○○、丁○○、乙○○陳明在
    卷，復有診斷證明書、道路交通事故調查報告表各一份、車輛照片十六幀在卷可
    稽。被告雖另略以：當時伊見前方的車輛已經有忽快忽慢之行車狀況不穩定情形
    ，所以就打方向燈準備變換車道，但因路上車輛很多，找不到適當機會變換車道
    ，後來伊看到前方車輛緊急煞車，又剛好看到右方有一個空隙，所以就變換車道
    ，當時伊雖未注意後方車輛的動態，但有注意中間車道的後方沒有其他車輛才變
    換車道，是丙○○的車子撞到伊的右後車尾，後來再撞到右前車門云云置辯。惟
    查：
（一）本件事故發生前，被告與證人丙○○、丁○○及乙○○駕駛之車輛均行駛於內
      側車道，由前至後之順序分別為證人乙○○、丁○○、被告及證人丙○○，此
      經其四人陳明在卷，已然無疑。被告雖以前詞置辯，及證人丙○○於本院訊問
      時雖證稱：當時甲○○的車子自內線道打轉到中線道，一邊打轉並一邊擦撞前
      面的車，後來她的車子又逆時針轉回來，伊的左側前方車頭就撞到她的右前車
      門，然後她的車子右車尾碰撞到伊的左後門，伊就順勢滑行到路肩云云，然本
      件證人丁○○之車輛右後車門有一向內撞擊痕跡，右前車門有輕微撞痕，證人
      乙○○車輛右側前後車門留有自後而前之擦刮痕，右前車門之車窗破裂，證人
      丙○○所駕駛車輛左前角毀損，保險桿有撞擊痕跡，引擎蓋左側攏起，保險桿
      右側鬆脫，被告駕駛之車輛前保險桿脫落，右前車門則有自後而前向內凹陷之
      撞擊痕跡，且遺留有深色擦刮痕跡，右後車門留有一擦刮痕，並無鋼板凹陷痕
      跡，右後保險桿有一輕微之向內凹痕等情，有卷附之車輛照片可參，另觀諸卷
      附之道路交通事故調查報告表繪製之車禍發生後情形，現場有二道輪胎痕跡，
      一為自內側車道與中線車道之車道線處附近起始而向內側路肩延伸之煞車痕，
      另一為自內側車道與中線車道之車道線處附近起始而向中線車道延伸之輪胎滑
      痕，被告車輛之前保險桿掉落在該輪胎滑痕起始點處，周遭並有碎玻璃及落土
      等散落物，顯見該處為碰撞地點，因證人丙○○之車輛並未與被告車輛車頭發
      生擦撞，足見被告車輛之前保險桿係因與證人丁○○、乙○○車輛發生擦撞後
      ，鬆脫掉落在車道線附近，被告車輛並因輪胎側滑而形成上開之輪胎滑痕，若
      被告係因失控打滑而先陸續擦撞內側車道上證人丁○○、乙○○之車輛後，其
      車輛右側再與證人丙○○之車輛左側發生擦撞，在被告前保險桿掉落處下游位
      置之中線車道附近應會有撞擊時產生之碎裂物掉落，惟本件被告車輛前保險桿
      掉落處下游位置之車道上並無散落物，且若被告車輛確係因自行失控而依順時
      針方向打轉，依物理運動性質原理，應係一邊旋轉並向外側車道方向移動，尚
      無可能反而向內側車道方向移動並陸續擦撞停止在內側車道之證人丁○○、乙○○車輛右側；另被告若確係先遭證人丙○○左前車頭撞擊其車輛右後方保險
      桿，而造成一凹陷痕跡，衡情被告車輛遭此撞擊應會向左偏離，且證人丙○○
      車輛之車速亦應會因此而驟減，實無可能再次撞擊被告車輛右前車門而造成比
      右後保險桿處較為嚴重之損壞，故被告及證人丙○○前開所稱發生撞擊情節，
      尚不足採信，本件應係證人丙○○車輛左前車頭先擦撞被告車輛右前車門，導
      致被告駕車失控，再陸續擦撞證人丁○○、乙○○所駕駛車輛之右側，堪以認
      定。
（二）按汽車行駛高速公路，車速每小時七十公里、八十公里者，在正常天候狀況下
      ，前後兩車間之行車安全距離為三十五公尺、四十公尺，夜間行車時，該安全
      距離並應酌量增加，且汽車在行駛途中，不得驟然或任意換車道，如欲超越前
      車或變換車道時，應先顯示方向燈告知前後車輛，並保持安全距離及間隔，方
      得超越或變換車道，此觀高速公路交通管制規則第六條第一項、第十一條規定
      即明。本件被告肇事前之時速約為七十公里，其與前車距離二個車身約九公尺
      ，斯時高速公路上車輛頗多，其前方車輛有行車速度忽快忽慢之情形，且其變
      換車道時並未注意後方車輛動態，此為被告自承在卷，則其在前車行車速度並
      不穩定之情形下，即應保持足夠之行車安全距離，以便前車若忽然煞車，始能
      有足夠之時間與空間煞車停止或做適當之閃避動作，惟其不惟未保持至少三十
      五公尺之行車安全距離，以致驟見前車煞車時已不及煞車停止，而欲變換車道
      至中線車道，且變換車道時亦本應注意因其煞車減速之結果，後方車輛為避免
      撞擊其車輛，極有可能亦會變換車道閃避，惟其卻疏未注意後方車輛之動態，
      並保持安全距離及間隔，即驟然變換車道，以致證人丙○○見狀已閃煞不及，
      而擦撞被告車輛右前車門，被告就本件車禍之發生自有過失。雖證人丙○○肇
      事前時速約八十公里，與被告車輛約隔五、六個車身之距離，在看見被告煞車
      並向中線車道駛出時，同時亦變換車道至中線車道，此為證人丙○○所自承，
      則其本只須煞車停止即可避免與被告車輛發生擦撞，惟因未與前車保持至少四
      十公尺之安全距離，為避免撞擊前車而變換車道，且在已見被告車輛煞車並向
      中線車道駛出之情形下，亦未保持安全距離及間隔即驟然變換車道，以致擦撞
      被告車輛，就本件車禍之發生亦有過失，然被告既有前述之過失，即無從解免
      本件過失傷害之罪責。本件經送中央警察大學鑑定結果，亦認被告與證人丙○○未保持安全距離與間隔，變換車道不當，同為肇事原因，有該校鑑定書一份
      在卷可參，與本院前揭所認大致相符。綜上所述，被告過失傷害之犯行堪以認
      定，應予依法論科。
二、核被告所為，係犯刑法第二百八十四條第一項前段過失傷害罪。被告肇事後，犯
    罪未被發覺前，即向到場處理之警員朱保岳供承其為肇事者，並接受裁判，此經
    證人朱保岳證述在卷，堪認本件被告確有對於未發覺之罪自首而接受裁判，應依
    刑法第六十二條前段之規定減輕其刑。茲審酌被告素行良好，並無不法前科，因
    一時不慎，而發生本件車禍，及其過失之程度，告訴人所受傷害非重，被告迄今
    仍未與告訴人達成民事上和解等一切情狀，量處如主文所示之刑，並諭知易科罰
    金之折算標準。
據上論斷，應依刑事訴訟法第二百九十九條第一項前段，刑法第二百八十四條第一項
前段、第六十二條前段、第四十一條第一項前段，罰金罰鍰提高標準條例第一條前段
、第二條，判決如主文。
本案經檢察官羅秀蓮到庭執行職務。
中      華      民      國      九十二      年    十    月    二十九    日
                                 臺灣桃園地方法院刑事第十庭
                                    審判長法  官   江德民
                                          法  官   曾正耀
                                          法  官   蔡和憲
右正本證明與原本無異。
如不服本判決，應於判決送達後十日內向本院提出上訴狀( 應附繕本 )，上訴於臺灣
高等法院。
                      書記官   常毓生
中      華      民      國      九十二      年   十    月    二十九    日
中華民國刑法第二百八十四條第一項前段：
因過失傷害人者，處六月以下有期徒刑、拘役或五百元以下罰金。


司法院資訊處製作；財團法人民間司法改革基金會備份。
